【裁判字號】    95,上重訴,39
【裁判日期】    950831
【裁判案由】    毒品危害防制條例等
【裁判全文】
臺灣高等法院刑事判決                95年度上重訴字第39號
上  訴  人  臺灣桃園地方法院檢察署檢察官
上  訴  人
即  被  告  甲○○
選任辯護人  楊貴森  律師
上列上訴人等因被告違反毒品危害防制條例等案件，不服臺灣桃
園地方法院94年度重訴字第85號，中華民國95年5月3日第一審判
決（起訴案號：臺灣桃園地方法院檢察署94年度偵字第16949號
），提起上訴，本院判決如下：
    主  文
原判決撤銷。
甲○○共同運輸第一級毒品，處無期徒刑，褫奪公權終身。
扣案之第一級毒品海洛因伍包（驗後淨重合計參仟伍佰陸拾壹點
陸陸公克）均沒收銷毀之；扣案包裝第一級毒品海洛因之塑膠袋
伍只及陳皮梅包裝紙暨塑膠膜各參佰陸拾肆個、手提袋壹個、摩
托羅拉廠牌銀色行動電話壹具（不含SIM卡）均沒收。
    事  實
一、甲○○明知海洛因係毒品危害防制條例第2條第2項第1款所
    規定之第1級毒品，亦為行政院依懲治走私條例第2條第4項
    公告之「管制物品及其數額」甲項第4款所列管制進出口物
    品，非經許可，不得持有、運輸、私運進口。其於民國94年
    間，知悉姓名年籍不詳綽號「眼鏡」之成年男子與柬埔寨地
    區之毒販聯絡，計劃自柬埔寨將第1級毒品海洛因（下簡稱
    海洛因），非法輸入臺灣，因貪圖「眼鏡」者對其所表示，
    若能代為尋找自柬埔寨將海洛因帶回臺灣之人（即俗稱「交
    通」），將給予新台幣（下同）20000元之利益，便同意代
    為尋找「交通」者，適其友乙○○（未經起訴）之弟丙○○
    （業經本院以94年度上訴字第4196號判決判處有期徒刑10年
    確定）曾於94年4月間至柬埔寨地區相親，有來回柬埔寨與
    臺灣間之經驗，甲○○及乙○○便徵求丙○○是否同意擔任
    「交通」，經「眼鏡」者應允若能攜帶海洛因入境臺灣，將
    給予每包8萬元之運輸報酬後，丙○○遂同意同意擔任「交
    通」。甲○○遂與丙○○、乙○○、姓名年籍不詳綽號「眼
    鏡」、「阿寶」之成年男子，及綽號「小小」之成年女子，
    共同基於自柬埔寨私運海洛因進入臺灣地區之犯意聯絡，先
    由甲○○於94年5月31日16時許，代丙○○向不知情之福廈
    旅行社購買臺灣至柬埔寨金邊（中途由香港轉機）之港龍航
    空往返機票，再於94年5月31日23時許，在臺北市○○路附
    近交付機票，並同時交付SIM卡1張，供丙○○置於丙○○所
    有之摩拖羅拉廠牌之銀色行動電話機內，供以聯絡運輸毒品
    海洛因來臺之相關事宜。丙○○乃於94年6月1日搭乘港龍航
    空公司KA－481號班機自桃園中正機場前往柬埔寨金邊，丙○○抵達柬埔寨金邊後，由「阿寶」及「小小」在柬埔寨接
    應，安排丙○○在柬埔寨金邊之食宿。嗣於94年6月4日中午
    某時許，「小小」將以不詳方式取得之海洛因5包（驗後淨
    重合計3561.66公克、純度68.37%、純質淨重2435.11公克，
    先以陳皮梅包裝紙暨塑膠膜偽裝為陳皮梅364粒，再以塑膠
    袋分裝為5包，空包裝重209.25公克），置放於手提袋內，
    在丙○○住宿之飯店內交給丙○○（上開陳皮梅包裝紙、塑
    膠膜塑膠袋及手提袋均為「小小」所有），要丙○○攜帶此
    5包海洛因返回臺灣，丙○○便依指示攜帶此5包海洛因自金
    邊搭乘港龍航空公司KA－486號班機返臺，於94年6月5日9時
    許抵達桃園中正國際機場，而將上述海洛因私運進入臺灣境
    內。經法務部調查局臺北市調查處（下簡稱臺北市調查處）
    會同臺北市憲兵隊及財政部臺北關稅局人員於同日11時許，
    在桃園中正國際機場第2航廈當場查獲，並扣得上開海洛因5
    包，及丙○○所有供聯絡運輸海洛因用之摩托羅拉廠牌銀色
    行動電話1具，暨「小小」所有供運輸海洛因用之塑膠袋5只
    、陳皮梅包裝紙暨塑膠膜各364個、手提袋1個。因丙○○於
    94年9月15日偵查中，供出係受甲○○之委託，而前往柬埔
    寨運輸第1級毒品海洛因返臺之犯罪事實，調查人員乃於同
    年9月26日赴臺北縣五股鄉○○○路152號3樓拘提甲○○到
    案，使檢察官得以偵查追訴（因本案被查獲，是甲○○未獲
    得2萬元之利益，丙○○亦未獲得40萬元之報酬。）。
二、案經臺北市調查處移請臺灣桃園地方法院檢察署檢察官偵查
    起訴。
    理  由
壹、有罪部分：
一、訊據上訴人即被告甲○○固坦承，代丙○○購買臺灣至柬埔
    寨金邊之港龍航空往返機票，並交付機票予丙○○，然矢口
    否認有與丙○○等人共同運輸海洛因入境臺灣之犯行，辯稱
    丙○○之弟乙○○於94年5月27日要伊幫丙○○購買機票，
    俟94年6月間乙○○回國後，乙○○始會將機票費用還伊，
    云云。
二、經查：
  (1)被告與選任辯護人於本院行準備程序時，稱對卷內證據之證
    據能力均無意見（見本院95年6月27日、95年7月18日準備程
    序筆錄），且本院認卷內之證據，無論證人王組鐘、丙○○
    於臺北市調查處接受詢問時之陳述，或卷內機票訂位資料、
    入出境資料、通訊監察作業報告表、扣押目錄表、鑑定通知
    書等證據作成時，其情況均適當，是此等證據之證據能力，
    依刑事訴訟法第159條之5第2項規定，均有證據能力，合先
    敘明。
  (2)證人丙○○於94年6月1日搭乘港龍航空公司KA－481號班機
    自桃園中正機場前往柬埔寨金邊，丙○○抵達柬埔寨金邊後
    ，由「阿寶」及「小小」在柬埔寨接應，安排丙○○在柬埔
    寨金邊之食宿。嗣於94年6月4日中午某時許，「小小」將以
    不詳方式取得之海洛因5包，先以陳皮梅包裝紙暨塑膠膜偽
    裝為陳皮梅364粒，再以塑膠袋分裝為5包，置放於手提袋內
    ，在丙○○住宿之飯店內交給丙○○，要丙○○攜帶此5包
    海洛因返回臺灣，丙○○便依指示攜帶此5包海洛因自金邊
    搭乘港龍航空公司KA－486號班機返臺，於94年6月5日9時許
    抵達桃園中正國際機場，而將上述海洛因私運進入臺灣境內
    ，為臺北市調查處會同臺北市憲兵隊及財政部臺北關稅局人
    員於同日11時許，在桃園中正國際機場第2航廈當場查獲，
    並扣得上開海洛因5包，及丙○○所有供聯絡運輸海洛因用
    之摩托羅拉廠牌銀色行動電話1具，暨「小小」所有供運輸
    海洛因用之塑膠袋5只、陳皮梅包裝紙暨塑膠膜各364個、手
    提袋1個，並經本院94年度上訴字第4196號案件判處有期徒
    刑10年確定之事實，業據證人丙○○於本院94年度上訴字第
    4196號案件中坦承在案（見臺灣桃園地方法院檢察署94年度
    偵字第10203號卷影本及本院94年度上訴字第4196號判決）
    ，另證人丙○○亦以證人身分於原審及本院審理時證述明確
    在卷（見原審卷自第125、127、131、134、198、199頁，本
    院95年8月17日審判程序筆錄），而證人丙○○於94年6月1
    日搭乘港龍航空公司KA－481號班機自桃園中正機場前往柬
    埔寨金邊，再於94年6月5日9時許，自金邊搭乘港龍航空公
    司KA－486號班機返臺之事實，亦有證人丙○○之機票訂位
    資料、入出境資料可參（見臺北市調查處丙○○涉嫌違反毒
    品危害防制條例案卷第6頁，及臺灣桃園地方法院檢察署94
    年度偵字第16949號卷第75頁），且被告亦不爭執此部分事
    實，此外復有上開海洛因5包，及丙○○所有供聯絡運輸海
    洛因用之摩托羅拉廠牌銀色行動電話1具，暨「小小」所有
    供運輸海洛因用之塑膠袋5只、陳皮梅包裝紙暨塑膠膜各364
    個、手提袋1個扣案可資佐證，而上開海洛因5包，經送法務
    部調查局鑑定結果，均檢出含有海洛因成分，驗後淨重合計
    35 61.66公克（空包裝重209.25公克）、純度68.37%、純質
    淨重2435.11公克），有該局94年7月14日調科壹字第080009
    64 1號鑑定通知書1紙附卷為憑（見臺北市調查處丙○○涉
    嫌違反毒品危害防制條例案卷第10頁），是證人丙○○於94
    年6月1日出境至柬埔寨，而「小小」及「阿寶」於94年6月4
    日，將上開海洛因5包在柬埔寨金邊交付予丙○○，丙○○
    依「小小」及「阿寶」之指示，於94年6月5日違反我國法律
    ，將上開海洛因5包自柬埔寨金邊攜回桃園中正國際機場之
    事實，堪予認定。
  (3)證人丙○○曾於94年4月間至柬埔寨地區相親之事實，業據
    證人丙○○於本院審理時證述明確在卷（見本院95年8月17
    日審判程序筆錄），且有證人丙○○入出境資料可參（見臺
    灣桃園地方法院檢察署94年度偵字第16949號卷第75頁），
    是此部分事實，亦堪認定。
  (4)證人丙○○於94年6月1日出境至柬埔寨，再於94年6月5日自
    柬埔寨返回國內（去程及回程中途均由香港轉機），所搭乘
    港龍航空公司之機票，是由被告於94年5月31日16時許，代
    丙○○向不知情之福廈旅行社購買，被告再於94年05月31日
    23時許，在臺北市○○路附近交付機票予丙○○之事實，業
    據被告自承在案，核與證人即福廈旅行社職員王組鐘於臺北
    市調查處接受詢問時，稱由被告訂機票、支付機票費，並由
    被告幫丙○○取機票（見臺北市調查處丙○○涉嫌違反毒品
    危害防制條例案卷第3頁），及證人丙○○於接受檢察官偵
    訊時證稱，被告在台北市長春與新生北路口，將機票交給伊
    （見臺灣桃園地方法院檢察署94年度偵字第16949號卷第67
    頁），又於原審證稱被告幫其訂機票（見原審卷自第126頁
    ），暨於本院審理時證稱被告打電話叫伊去拿機票（見本院
    95 年8月17日審判程序筆錄）之情節相符，且有證人丙○○
    機票訂位資料附卷可參（見臺北市調查處丙○○涉嫌違反毒
    品危害防制條例案卷第6頁），另卷內通訊監察作業報告表
    亦顯示，94年5月31日16時許被告以電話向福廈旅行社訂丙○○臺灣與柬埔寨間往返之港龍航空公司之機票，及94年5
    月31日23時許被告以電話與丙○○聯絡，要丙○○至臺北市
    ○○路附近取機票等情（見臺北市調查處丙○○涉嫌違反毒
    品危害防制條例案卷自第19頁至第22頁、第24頁），因此，
    此部分事實，亦足認定。
  (5)被告於本院雖辯稱丙○○之弟乙○○於94年5月27日要伊幫
    丙○○購買機票，俟94年6月間乙○○回國後，乙○○始會
    將機票費用還伊云云（見本院95年7月18日準備程序筆錄）
    ，然被告於臺北市調查處接受詢問時，卻稱「是因丙○○不
    知如何購買機票，所以委託我幫他購買，錢是丙○○交給我
    ，叫我幫他付機票錢的。」（見臺北市調查處丙○○涉嫌違
    反毒品危害防制條例案卷第5頁），徵之被告對機票費究竟
    已由丙○○支付，或俟乙○○回國後再由乙○○支付，其前
    後陳述矛盾，足見其於本院之辯解，其真實性不無可疑，但
    證人丙○○業於原審及本院均明確證稱機票費用非其自己支
    付（見原審卷第197頁及本院95年8月17日審判程序筆錄），
    且如前述證人王組鐘於臺北市調查處接受詢問時，已稱由被
    告訂機票、支付機票費，並由被告幫丙○○取機票（見臺北
    市調查處丙○○涉嫌違反毒品危害防制條例案卷第3頁），
    準此可知，證人丙○○上開機票費用由被告先行支付無訛。
  (6)被告於本院雖另辯稱，伊並沒有要丙○○運送毒品，丙○○
    運送毒品之事與伊無關云云（見本院95年7月18日準備程序
    筆錄），然查被告於94年9月26日接受檢察官偵訊時，業已
    自白「事實上我只單純居間。」、「（毒品上手是誰？）眼
    鏡、阿寶」、「我是因為生活困苦才會這樣做。」（見臺灣
    桃園地方法院檢察署94年度偵字第16949號卷第21、22頁）
    ，又於94年9月26日接受原審訊問時，自白「（對於你參與
    運輸第1級毒品的犯行，是否承認？）我自己沒有去運輸，
    但我承認我有找人去，並且獲利2萬元。」、「（怎麼給你2
    萬元？）綽號『眼鏡』的人跟我說如果毒品成功運回來的話
    ，會給2萬元。」、「（你找何人去運毒品？）丙○○。」
    、「「我承認是『眼鏡』請我去找人運輸毒品，我找到丙○○，我介紹他們2人認識，在出國前他們有見面，『眼鏡』
    事成後說要給我2萬元，因為丙○○被抓，所以沒有給我」
    等語在卷（見原審法院94年度聲羈字第673號卷第7、8、9頁
    ），再參酌被告同時亦供稱：「（是否知道丙○○有說出你
    介紹他去運輸毒品的？）我不知道」（見原審法院94年度聲
    羈字第673號卷第8頁）等情以觀，可知被告於於94年9月26
    日接受檢察官及原審訊問時之自白，並非因丙○○已先自白
    上開犯行，被告始亦附和丙○○之說詞。又證人丙○○於台
    北市調查處詢問時供稱：伊由臺灣前往柬埔寨的機票是由一
    名叫「李原」（音）的男子交給伊的，他告訴伊如何從臺灣
    飛往香港再轉往柬埔寨，伊到柬埔寨之後是由一名綽號「小
    小」的女子來接機。伊要回臺灣當天中午左右「小小」送伊
    到機場，在搭機前交給伊1袋陳皮梅禮品要我帶回臺灣，有
    人來機場接機時再將陳皮梅交給來接機的人。伊知道裡面藏
    有海洛因毒品「李原」之前就跟伊談妥幫他帶回1包陳皮梅
    就要給8萬元，伊這次共帶了5包陳皮梅，所以他應要給伊40
    萬元（見臺灣桃園地方法院檢察署94年度偵字第10203號影
    本卷第4頁背面、第5頁、第75頁正面及背面），又於接受檢
    察官偵訊時證稱：「今年5月間與我有一定關係之人也同樣
    受許的唆使前往柬埔寨，後來那個人從柬埔寨打電話給我要
    我找李原（就是許）拿機票，叫我前往柬國，隨後許打電話
    給我，與我約在台北市長春與新生北路口，他就把機票交給
    我，同時說東西帶回來一包給8萬元之代價。」、「我不認
    識眼鏡，阿寶可能是在柬國之毒販，對於甲○○說是我直接
    與毒販接觸，與事實不符，是他安排我過去的。」（見臺灣
    桃園地方法院檢察署94年度偵字第16949號卷第67、68頁）
    ，再於原審證稱：「甲○○拿機票叫我過去找『小小』，到
    柬埔寨也是『小小』來接機的。」、「是甲○○要我過去的
    。」、「阿寶在柬埔寨的飯店裡面看過，『小小』跟著兩個
    男的到飯店來找我，其中一個她稱他為阿寶」、「飛機的時
    間、航班是甲○○自己決定的，看他買哪一家航空我就搭。
    」、「帶毒品回來的代價應該是甲○○付給我，因為是他叫
    我過去的。」、「還沒有去柬埔寨的時候甲○○到我家來找
    我，說這一趟一包8萬元可以拿，說過去柬埔寨那邊就找『
    小小』，回臺灣我認為是他介紹的，當然就找他拿錢，我也
    沒有多問。」、「是正仔，有這個人，正仔應該是我弟弟乙○○」、「我都叫他（指被告）李原，李原只是臺語發音。
    」、「甲○○跟『正仔』他們在講的時候，我聽到的是說1
    包8萬，他們在講的時候沒有提到陳皮梅，但是我在柬埔寨
    要回來的時候，『小小』有跟我說這個陳皮梅不是我們一般
    吃的陳皮梅，因此我在調查站做筆錄我就把這兩者合在一起
    說甲○○跟我說帶1包8萬元，但從柬埔寨要回來，我從『小
    小』的口中就知道一包東西就是裝填海洛因的陳皮梅。」、
    「甲○○跟乙○○談，我站在旁邊聽到的。」、「本來是正
    仔要過去，後來正仔說他有前科不能拿這個，叫我過去。」
    「甲○○到我家來，跟我弟弟乙○○在談的時候，就有說他
    要找人去帶東西回來。」、「第2次出國時，機票是甲○○
    給我的，旅費是我到柬埔寨的時候，『小小』還有阿寶都有
    給，先拿200美金，後來拿500美金，都是拿到飯店來給我。
    」、「（你6月這次出國，是誰要你出去的？）是我弟弟打
    電話給我，說晚上甲○○會跟我聯絡。」、「（你上次作證
    時說，你知道甲○○在找『車手』，就是運毒俗稱『交通』
    ？）是，甲○○跟我弟弟講他在找車手。」（見原審卷自第
    125頁至第138頁、第196、197頁）等語在案，再參酌乙○○
    於89年間因犯強制罪，經臺灣臺北地方法院判處拘役50日緩
    刑2年確定，再經原審法院撤銷緩刑確定，於89年5月10日執
    行完畢，又於88年間因犯施用第2級毒品罪，經臺灣板橋地
    方法院判處有期徒刑6月確定，另於89年間因犯施用第1級毒
    品罪，經臺灣板橋地方法院判處有期徒刑7月確定，前開2件
    施用毒品案件合併於91年5月2日執行完畢（此有本院乙○○
    之前案紀錄表附卷可稽）等情以觀，足徵證人丙○○所稱，
    被告與乙○○曾討論以每包8萬元代價尋找運毒「交通」，
    及乙○○因自己有前科不適宜擔任運毒「交通」，遂以每包
    8萬元代價徵得丙○○同意擔任運毒「交通」之證言，應非
    虛假，足堪採信。且被告於94年9月26日接受檢察官及原審
    訊問時之上開自白內容，核與證人丙○○所陳述上開如何擔
    任運毒「交通」之情節相符，且如前述證人丙○○於94年6
    月5日9時許，運輸上開5包海洛因抵達桃園中正國際機場進
    入臺灣境內，為臺北市調查處會同臺北市憲兵隊及財政部臺
    北關稅局人員於同日11時許，在桃園中正國際機場第2航廈
    當場查獲，又該5包物品確為海洛因，準此可知，被告於94
    年9月26日接受原審訊問時之自白與事實相符，堪予採信。
    從而，綜合被告之自白內容及證人丙○○之陳述內容，暨臺
    北市調查處查獲本案之情節，可知被告先自「眼鏡」處得知
    代為尋找運毒「交通」有2萬元之利益，便同意代為尋找運
    毒之「交通」，再與乙○○以每包8萬元之代價，徵得丙○○同意擔任運毒之「交通」，丙○○遂於94年6月1日出境至
    柬埔寨，再由「阿寶」及「小小」於94年6月4日在柬埔寨將
    扣案之5包海洛因交付予丙○○，要丙○○攜回扣案之5包海
    洛因，丙○○並依指示於94年6月5日9時許攜帶扣案之5包海
    洛因入境桃園中正國際機場，然於同日11時許在桃園中正國
    際機場第2航站為臺北市調查處會同臺北市憲兵隊及財政部
    臺北關稅局人員查獲無訛，據此，可見被告確與丙○○、乙○○、「眼鏡」、「阿寶」及「小小」，存有共同基於自柬
    埔寨私運海洛因進入臺灣地區之犯意聯絡，並且由被告分擔
    尋找「交通」之任務無誤，被告於本院之沒有要丙○○運送
    毒品，丙○○運送毒品之事與其無關之辯解，無非卸責之詞
    ，委無可取。
  (7)至於證人丙○○於本院雖稱其弟乙○○要其去柬埔寨，但被
    告及乙○○沒有要其做什麼（見本院95年8月17日審理程序
    筆錄），但徵之證人丙○○於本院作證時，本院訊以「你剛
    剛說帶毒品回來壹包八萬元，你要找誰要這八萬元？」，其
    先低頭未回答，後來始稱「當初是說等毒品銷售後再拿。」
    ，但接著遂進入思索中，本院再訊以「是否被告在庭你不方
    便說？」其竟不答（見本院95年8月17日審理程序筆錄）之
    不正常情形，及再參酌其個人及本件被告被起訴時，其弟乙○○均未被檢察官認定為共犯，而原審為本件判決始將其弟
    乙○○認定為共犯等情節以觀，足見證人丙○○於本院稱其
    弟乙○○要其去柬埔寨，但被告及乙○○沒有要其做什麼等
    有利於被告及乙○○之陳述，顯係迴護被告及乙○○之詞，
    尚不足採；又被告曾向本院聲請傳喚證人乙○○，本院亦依
    其聲請，自臺灣臺北看守所提訊證人乙○○，然證人乙○○
    以其有刑事訴訟法第181條規定事由拒絕證言，而被告亦不
    爭執證人乙○○拒絕證言之情事，是本院自無法進一步訊問
    證人乙○○，但仍無礙上開事實之認定；另被告雖亦曾於94
    年9月26日接受臺北市調查處詢問時稱，由伊出資30萬元與
    「眼鏡」、「阿寶」共同購買扣案之5包海洛因等語（見臺
    灣桃園地方法院檢察署94年度偵字第16949號卷第5頁背面）
    ，但徵之被告於同日接受檢察官偵訊時，即否認共同出資購
    買扣案之5包海洛因（見臺灣桃園地方法院檢察署94年度偵
    字第16949號卷第21頁）在案，且卷內亦無其他補強證據足
    以證明，被告確犯有出資30萬元予「眼鏡」、「阿寶」共同
    購買扣案之5包海洛因之行為，是被告於接受臺北市調查處
    詢問時，所稱共同出資購買扣案之5包海洛因一節，依刑事
    訴訟法第156條第2項規定，尚不足採，均附此說明。
三、綜上，本件事證明確，被告上開犯行，洵堪認定，應予論罪
    科刑。
四、按海洛因係毒品危害防制條例第2條第2項第1款所規範之第1
    級毒品，不得運輸、販賣及持有，且經行政院依懲治走私條
    例規定公告列為管制物品項目及其數額第甲項第四款之管制
    進出口物品，被告與丙○○、乙○○、「眼鏡」、「阿寶」
    及「小小」，共同基於自柬埔寨私運海洛因進入臺灣地區之
    犯意聯絡，私自將海洛因由柬埔寨運抵臺灣之所為，係犯毒
    品危害防制條例第4條第1項之運輸第1級毒品罪及懲治走私
    條例第2條第1項之私運管制物品進口罪。被告與丙○○、乙○○、「眼鏡」、「阿寶」、「小小」等人，就所犯上開各
    罪間，有犯意聯絡及行為分擔，為共同正犯，檢察官未將乙○○、「眼鏡」、「阿寶」等人列為共犯，尚有未洽。其運
    輸過程中非法持有海洛因之低度行為為運輸之高度行為所吸
    收，不另論罪。又被告犯罪後，刑法第28條共犯規定，已於
    94年1月7日修正公布，並於95年7月1日施行，依新法第2條
    第1項規定，比較刑法修正前後規定（含法律適用應整體適
    用不得割裂適用之法理）結果，修正後之刑法規定未較修正
    前規定有利於被告，是本件被告上開犯行，應依修正前之刑
    法第28條規定，論以共同正犯。又被告以1行為觸犯前揭2罪
    名，為想像競合犯，應依修正前刑法第55條之規定，從一重
    之運輸第1級毒品罪處斷。
五、原審以被告事證明確，予以論罪科刑，固非無見，惟原審就
    檢察官業已起訴，但如後述應不另為無罪諭知部分，竟漏未
    判決，顯有未洽；又如前述上開刑法第28條業已修正，原審
    未及審酌，亦有未洽。檢察官上訴指摘原審未詳予調查共犯
    乙○○於本案所居角色與分配任務為何，及被告上訴否認犯
    罪，雖均無理由，惟原判決既有如上述可議之處，自屬無可
    維持，自應予撤銷改判。爰審酌被告明知海洛因具有成癮性
    ，服用後會產生依賴性、耐藥性，情況非常嚴重，且戒解不
    易，嚴重妨害人之身心健康，猶為圖一己之私利，參與跨國
    運輸毒品犯行，荼毒國民健康難容國際社會，且私運之數量
    逾3公斤之鉅，純度亦高，對我國社會安定，人民健康之戕
    害至鉅，且犯罪後不思己過，態度反覆毫無悔意，情節重大
    等一切情狀，且衡諸社會一般人客觀標準，難邀憫恕，自不
    應引用刑法第59條酌量減輕，而檢察官雖以被告運輸毒品入
    境，影響國人身心健康與社會治安，且數量鉅大，且除此次
    運輸毒品犯行外，尚另有1次運輸毒品犯行，又被告犯後態
    度反覆，毫無悔意等情具體求處死刑，但本院認尚無證據證
    明被告有檢察官所指如後述之另一次私運毒品入境之犯行，
    認公訴人具體求處死刑尚嫌過重，爰量處如主文第2項所示
    之刑，並依修正前刑法第37條第1項規定，宣告褫奪公權終
    身。
六、扣案之海洛因5包（驗後淨重合計3561.66公克），為查獲之
    第一級毒品，不問屬於犯人與否，應依毒品危害防制條例第
    18條第1項前段規定諭知沒收銷燬。而用以包裝第1級毒品海
    洛因之塑膠袋5只、陳皮梅包裝紙暨塑膠膜各364個（其中陳
    皮梅包裝紙暨塑膠膜部分，雖因包裝上開第1級毒品而與之
    密切接觸，然既經鑑定機關就之與毒品分別鑑析其重量，有
    前開法務部調查局鑑定通知書可憑，足證該塑膠袋與毒品並
    無不可分離之關係）、供私藏夾帶俾運送第1級毒品海洛因
    所用之手提袋1個，及供聯絡運輸第1級毒品海洛因來臺事宜
    所用之摩托羅拉廠牌銀色行動電話1具（不含SIM卡），皆係
    供本件運輸毒品犯罪所用之物，且其中除摩托羅拉廠牌銀色
    行動電話係共犯丙○○所有外，其餘物品均為共犯「小小」
    所有，此據證人丙○○於本院94年度上訴字第4196號案件供
    承在卷，爰均依毒品危害防制條例第19條第1項規定，對於
    被告宣告沒收，又上開物品既經扣案，自無全部或一部不能
    沒收之情形，即毋庸依同條項之規定諭知如全部或一部不能
    沒收時，追徵其價額。另SIM卡乃使用者向電信業者申請租
    用而僅取得其使用權，並非申請使用者所有，尚不得宣告沒
    收，則有最高法院92年度臺上字第6836號判決意旨可資參照
    ，是上述行動電話內所含之SIM卡1張依法自不予宣告沒收。
    又因本案被查獲，是被告未獲得2萬元之利益，共犯丙○○
    亦未獲得40萬元之報酬，此據其2人分別供數在卷，故此部
    分利益及報酬，均不予宣告沒收。另同時扣案之諾基亞廠牌
    行動電話1具，及西裝外套1件，查無證據證明與本件犯罪直
    接有關，故亦不予宣告沒收。
貳、不另為無罪諭知部分：
一、公訴意旨另略以：被告基於與丙○○共同運輸海洛因之犯意
    ，由被告以每運輸1公斤海洛因給予丙○○8萬元代價，要求
    丙○○於94年4月23日搭乘中華航空班機前往柬埔寨，向「
    小小」收受內藏海洛因（外包為偽裝陳皮梅）之糖果5包，
    並於94年5月6日進入臺灣地區而運輸既遂，因認被告此部分
    亦涉有毒品危害防制條例第4條第1項運輸第一級毒品及懲治
    走私條例第2條第1項之私運管制物品進口罪嫌云云。
二、按犯罪事實應依證據認定之，無證據不得認定其犯罪事實。
    又不能證明被告犯罪者，應諭知無罪之判決，刑事訴訟法第
    154 條第2 項、第301 條第1 項分別定有明文。又按被告之
    自白，不得作為有罪判決之唯一證據，仍應調查其他必要之
    證據，以察其是否與事實相符，刑事訴訟法第156 條第2 項
    定有明文。前開規定之立法意旨乃在防範被告自白之虛擬致
    與真實不符，故對自白在證據上之價值加以限制，明定須藉
    補強證據以擔保其真實性。而所謂補強證據，則指除該自白
    或不利於己之陳述本身之外，其他足以證明自白之犯罪事實
    確具有相當程度真實性之證據而言，雖所補強者，非以事實
    之全部為必要，但亦須因補強證據與自白之相互利用，足使
    犯罪事實獲得確信者，始足當之（最高法院92年度臺上字第
    1985號刑事判決意旨參照）。
三、經查：訊據被告否認有此次運輸海洛因犯行，而公訴意旨所
    指被告要求丙○○於94年5月6日運輸海洛因入境之事實，雖
    據證人丙○○於前案（即本院94年度上訴字第4196號案件）
    偵查時自白，惟丙○○該次私運入境之物品並未扣案，無從
    送驗證明確屬第一級毒品海洛因，公訴人復未提出其他證據
    以資補強，揆諸上述法條及說明，已難僅憑前開自白即為被
    告不利之認定。至扣案之物品（即前開海洛因5包、手提袋
    、摩拖羅拉廠牌銀色行動電話等），係被告與丙○○、乙○○、「眼鏡」、「阿寶」、「小小」等人，於94年6月5日運
    輸海洛因犯行之證據，僅能佐證被告此次運輸海洛因之犯行
    ；另證人丙○○之入出境紀錄查詢結果，至多僅可證明其於
    前述日期有入、出境，亦不足證明其該次入境時必攜有毒品
    ，自難為被告與丙○○於94年5月6日私運海洛因入境之補強
    證據甚明。此外，復查無其他積極事證足資擔保共犯丙○○
    此部分自白之真實性，即屬不能證明被告之此部分犯行，本
    應為無罪之諭知，然公訴人認此部份犯行，與前揭論罪科刑
    部份，有連續犯裁判上一罪之關係，故不另為無罪之諭知。
據上論斷，應依刑事訴訟法弟369條第1項前段、弟364條、第299
條第1項前段，毒品危害防制條例第4條第1項、第18條第1項前段
、第19條第1項，懲治走私條例第2條第1項、刑法第2條第1項前
段、修正前刑法第11條前段、第28條、第55條、第37條第1項，
判決如主文。
本案經檢察官沈世箴到庭執行職務。
中    華    民    國    95    年    8     月    31    日
                  刑事第十六庭審判長法  官  葉騰瑞
                                    法  官  莊明彰
                                    法  官  黃俊明
以上正本證明與原本無異。
如不服本判決，應於收受送達後十日內向本院提出上訴書狀，其
未敘述上訴之理由者並得於提起上訴後十日內向本院補提理由書
（均須按他造當事人之人數附繕本）。
                                    書記官  廖婷璇
中    華    民    國    95    年    8     月    31    日
附錄：本案論罪科刑法條全文
毒品危害防制條例第4條第1項
製造、運輸、販賣第一級毒品者，處死刑或無期徒刑；處無期徒
刑者，得併科新臺幣1千萬元以下罰金。
懲治走私條例第2條第1項
私運管制物品進口、出口逾公告數額者，處7年以下有期徒刑，
得併科新臺幣3百萬元以下罰金。


司法院資訊處製作；財團法人民間司法改革基金會備份。
